【裁判字號】    97,易,138
【裁判日期】    970626
【裁判案由】    詐欺
【裁判全文】
臺灣板橋地方法院刑事判決               97年度易字第138號
公  訴  人  臺灣板橋地方法院檢察署檢察官
被      告  甲○○
                    （現另案在臺灣臺北監獄臺北分監執行）
上列被告因詐欺案件，經檢察官提起公訴（九十六年度偵緝字第
一八八一號），本院判決如下：
    主  文
甲○○共同意圖為自己不法之所有，以詐術使人將本人之物交付
，累犯，處有期徒刑拾月，減為有期徒刑伍月，如易科罰金，以
新臺幣壹仟元折算壹日。
    事  實
一、甲○○前曾有竊盜、妨害家庭、偽造文書、妨害自由、傷害
    、詐欺、違反槍砲彈藥刀械管制條例等前科，復於民國九十
    一年間因竊盜案件，經臺灣基隆地方法院以九十一年度訴字
    第五三六號判處有期徒刑四月確定，於九十二年一月七日執
    行完畢；復於九十四年間因竊盜案件，經同上法院以九十四
    年度瑞簡字第七五號判處有期徒刑四月確定，於九十五年三
    月二十二日（起訴書誤載為九十四年十一月十七日，應予更
    正）易科罰金執行完畢；復因詐欺案件，經同上法院以九十
    六年度易字第四五八號判處有期徒刑六月，減為有期徒刑三
    月確定，現在監執行中。詎仍不知悔改，於九十三年間（起
    訴書誤載為八十七年間，應予更正）提供其身分證予真實姓
    名年籍不詳自稱「羅取妙」之成年男子，再轉交予不詳之人
    於九十三年五月十七日申請登記甲○○為「金昇國際有限公
    司」（原設臺北縣新店市○○路○段一一一號一樓，於九十
    三年八月十日遷至臺北縣新莊市○○路○段二八號二樓，以
    下簡稱金昇公司）之名義負責人，要求甲○○在該公司相關
    文件上簽名或出面辦理，而獲取每週新臺幣（下同）一千元
    之報酬。嗣甲○○與金昇公司實際負責人洪一民、傅國棟及
    真實姓名年籍不詳自稱「阿德」、「姜永年」、「許耀坤」
    、「陳金龍」等人（由檢察官另案偵辦），基於共同意圖為
    自己不法所有之犯意聯絡，推由自稱「姜永年」、「許耀坤
    」、「陳金龍」之人以金昇公司名義先後於九十五年八月二
    十二日、同年九月五日，向宏通資訊股份有限公司（下稱宏
    通公司）佯稱訂購十七吋螢幕一千二百八十臺、十九吋螢幕
    一千五百臺，共計價值美金四十五萬九千四百元之貨物，約
    定出貨至香港地區予CHAMPION CREDIT 公司，以開立信用狀
    方式付款，致宏通公司陷於錯誤，依約於九十五年九月二十
    七日將上開貨物送至基隆海關報關後送往香港地區，然在運
    抵香港後，遭開狀銀行以單據上之簽名與驗貨單不符而拒付
    款項，而在宏通公司尚待向金昇公司查明原因前，上開貨物
    竟遭金昇公司派遣傅國棟於同年十月四日、同月五日至香港
    地區擅自提領。嗣宏通公司發覺上開貨物業遭提領，警覺有
    異，遂於九十五年十月五日前往金昇公司，發現金昇公司人
    去樓空，始知受騙。
二、案經宏通公司訴由臺北縣政府政府警察局中和分局報告臺灣
    板橋地方法院檢察署檢察官偵查起訴。
    理  由
一、前揭事實，業據被告甲○○在本院審理時坦承不諱，並供稱
    ：當初伊是透過金賢輝認識「羅取妙」，再由「羅取妙」介
    紹葉聰明給伊認識，他們要伊擔任這家金昇公司之掛名老闆
    ，並說只要有進貨時伊去蓋章，就給伊一千元，還幫伊付刑
    案之罰金十五萬元，伊一星期約至該公司二次，伊後來看到
    卷內之照片，才知道該公司成員之名字為何，伊知道洪一民
    是會計，郭慶和是主任，伊和他們都串在一起，伊後來有去
    問過葉聰明，他說就是洪一民、陶國華等人一起去騙人的等
    語。並經證人即告訴人宏通公司之代理人葉信村、蘇德棋在
    警詢時及偵查中證述綦詳，且經證人即共犯傅國棟在警詢時
    及偵查中證述屬實，及證人即共犯洪一民在警詢時及偵查中
    證述在卷。此外，復有金昇公司變更登記事項卡、金昇公司
    出具予宏通公司之訂購單、二公司所簽訂之契約書、二公司
    承辦人員往來之電子郵件、提貨單等件在卷可稽。再參以被
    告身為金昇公司之名義負責人，且在該公司進貨時尚到場簽
    名，且知悉該公司在為詐騙之情事，並對於該公司相關人等
    即洪一民、郭慶和等人之職掌亦知之甚詳，已如前述，則被
    告被告洪一民、傅國棟等人對於告訴人公司之詐騙行為，實
    難諉為不知，顯見被告亦有犯意聯絡及行為分擔甚明。從而
    ，本件事證明確，被告前開犯行洵堪認定，應予依法論科。
二、核被告所為，係犯刑法第三百三十九條第一項之詐欺罪。又
    被告與洪一民、傅國棟及真實姓名年籍不詳自稱「阿德」、
    「姜永年」、「許耀坤」、「陳金龍」等人間，有犯意聯絡
    及行為分擔，均為共同正犯。復按，刑法上之幫助犯，係指
    以幫助之意思，對於正犯資以助力，而未參與實施犯罪之行
    為者而言，如就構成犯罪事實之一部，已參與實施即屬共同
    正犯；又共同正犯之成立，祇須具有犯意之聯絡，行為之分
    擔，既不問犯罪動機起於何人，亦不必每一階段犯行，均經
    參與；再共同正犯之意思聯絡，不限於事前有所協議，其於
    行為當時，基於相互之認識，以共同犯罪之意思參與者，亦
    無礙於共同正犯之成立。（最高法院四十九年度台上字第七
    七號判例意旨、三十四年度上字第八六二號判例意旨、七十
    三年度臺上字第一八八六號判例意旨可資參照）。查被告既
    對於共犯洪一民等人所實施之詐欺行為有所認識，並擔任金
    昇公司負責人，即已分擔實施犯罪行為之一部，自係共同正
    犯，是公訴人認僅成立幫助犯，起訴法條容有未洽，應予變
    更。末查，被告前曾受有如事實欄第一項所載之犯罪科刑暨
    執行情形，有臺灣高等法院被告前案紀錄表一份在卷可憑，
    其受有期徒刑之執行完畢後，五年以內故意再犯本件有期徒
    刑以上之罪，為累犯，應依刑法第四十七條第一項之規定加
    重其刑。爰審酌被告不思從事正當工作，明知洪一民等人為
    遂行詐騙行為而經營金昇公司，竟為貪圖小利而同意擔任金
    昇公司負責人，並斟酌其犯罪之目的、手段、所詐得之利益
    及告訴人所受損失、犯後態度等一切情狀，量處如主文所示
    之刑。又本件被告犯罪時間係在九十六年四月二十四日以前
    ，合於中華民國九十六年罪犯減刑條例第二條第一項第三款
    之規定，且並無該條例所規定不得減刑之情形，是併依上開
    減刑條例規定予以減刑，並諭知減刑後如易科罰金之折算標
    準。
據上論斷，應依刑事訴訟法第二百九十九條第一項前段、第三百
條，刑法第二十八條、第三百三十九條第一項、第四十七條第一
項、第四十一條第一項前段，刑法施行法第一條之一第一項、第
二項前段，中華民國九十六年罪犯減刑條例第二條第一項第三款
、第七條、第九條，判決如主文。
本案經檢察官顏妃琇到庭執行職務。
中    華    民    國    97    年    6     月    26    日
                  刑事第八庭  審判長法  官  潘翠雪
                                    法  官  絲鈺雲
                                    法  官  王士珮
以上正本證明與原本無異
如不服本判決應於送達後10日內向本院提出上訴狀
                                    書記官  郭晉良
中    華    民    國    97    年    6     月    26    日
附錄本案論罪科刑法條全文：
中華民國刑法第339條
意圖為自己或第三人不法之所有，以詐術使人將本人或第三人之
物交付者，處5 年以下有期徒刑、拘役或科或併科1 千元以下罰
金。
以前項方法得財產上不法之利益或使第三人得之者，亦同。
前二項之未遂犯罰之


司法院資訊處製作；財團法人民間司法改革基金會備份。
